最高法院刑事判決　　　　　　　　　　　　　　　九十三年度台上字第六五七六號
　　上　訴　人　甲○○
　　　　　　　　　　　　台灣桃園監獄執行）
　　選任辯護人　謝志嘉律師
　　　　　　　　黃小舫律師
　　上　訴　人　乙○○
　　選任辯護人　劉陽明律師
右上訴人等因違反毒品危害防制條例案件，不服台灣高等法院中華民國九十三年九月
二十四日第二審判決（九十三年度上訴字第二０二一號，起訴案號：台灣基隆地方法
院檢察署九十三年度偵字第五０一、五三九、五四０號「原判決漏載第五三九、五四
０號」），提起上訴，本院判決如左：
    主  文
原判決撤銷，發回台灣高等法院。
    理  由
本件原判決認定上訴人甲○○於民國九十二年十一月間某日，向上訴人乙○○探詢販
賣私運海洛因進口之相關事宜，乙○○見狀，認有利可圖，乃先口頭應允，並陸續邀
集姓名年籍不詳綽號「陳董」、「阿鏘」之成年男子參與其事，嗣並於九十二年十二
月間，以洽公名義前往泰國與姓名年籍不詳綽號「小蔡」之成年男子接洽，議定販賣
私運海洛因進口之細節。嗣乙○○返國以後，乃進一步指示甲○○購買「00000
00000」及「0000000000」二支易付卡門號之通訊晶片（ＳＩＭ卡）
，約定由乙○○化名「李先生」，持「0000000000」號通訊晶片，甲○○
化名「王先生」，持「0000000000」號通訊晶片，作為渠等販賣私運海洛
因進口之聯絡使用。甲○○、「陳董」、「阿鏘」等人，並陸續集資，再將籌集所得
，至少新台幣（下同）二千萬元以上之資金，陸續匯入乙○○指定之合作金庫銀行中
山分行梁松偉「0000000000000」帳戶及安泰商業銀行長安東路分行李
中原「0000000000000」帳戶，以作為購買海洛因之對價及進口管銷之
費用，上開資金其中約六百萬元部分，係甲○○籌措而得，至於其餘資金，則均係「
陳董」、「阿鏘」等成年男子籌措而來。上開資金及相關販賣私運海洛因進口之事宜
安排既定，上訴人二人及「小蔡」、「陳董」、「阿鏘」等人，均明知海洛因具有成
癮性、濫用性及社會危害性，而為毒品危害防制條例所明定列管之第一級毒品，不得
非法持有、運輸及販賣，亦屬懲治走私條例公告不得私運進口之甲項第四款管制物品
，竟仍基於運輸、販賣營利第一級毒品及私運管制物品進口之犯意聯絡，推由「小蔡
」在泰國，自不詳管道，以一對（二塊）海洛因磚約六十萬元（一塊約三十萬）之代
價，販入海洛因磚七十五塊，淨重二七公斤三０一公克（純度百分之八一．四七，純
質淨重二二公斤三０五．八四公克），再冒用依莉國際股份有限公司（下稱「依莉公
司」）之名義，藉進口瓷製花瓶為由，以將前揭海洛因磚夾藏於裝載用木箱棧板底層
之方式，於九十三年二月二日，委託不知情之陽明海運股份有限公司（下稱「陽明海
運」）以「ＭＩＮＧ　ＥＡＲＴＨ」貨輪第ＩＥ０七Ｎ航次，運送內載有前揭海洛因
磚之貨櫃（櫃號ＷＦＨＵ0000000）乙只，進入台灣地區，運抵基隆港後暫卸
放於基隆港西十六號碼頭。嗣尚未及委託報關行投單報關，旋於九十三年二月三日，
為台灣基隆地方法院檢察署會同法務部調查局基隆市調查站、高雄市調查處、中部地
區機動工作組、航業海員調查處、海岸巡防署台南隊、海岸巡防署屏東機動查緝隊、
財政部基隆關稅局機動巡查隊及督察室開櫃檢驗而當場查獲，起出夾藏在前揭貨櫃內
之海洛因磚七十五塊，淨重二七公斤三０一公克（純度百分之八一．四七；純質淨重
二二公斤三０五．八四公克）。嗣並循線於同日，在台中市○○路○段三三二號十八
樓之二之甲○○住處，起獲甲○○使用之「0000000000」號通訊晶片，乙
○○使用之「0000000000」號通訊晶片（ＳＩＭ卡），則業經丟棄而未據
查扣在案等情。因而撤銷第一審判決，改判仍依牽連及想像競合犯從一重論處上訴人
二人共同販賣第一級毒品罪刑（均量處無期徒刑）。固非無見。
惟查：(一)、「由被告上訴或為被告之利益而上訴者，第二審法院不得諭知較重於原審
判決之刑。但因原審判決適用法條不當而撤銷之者，不在此限」，刑事訴訟法第三百
七十條定有明文。本件檢察官原以「甲○○於偵查中供述與該（本）案案情有重要關
係之待證事項及共犯之犯罪事證，因而使檢察官得以追訴該（本）案之共犯，且業經
檢察官同意依證人保護法第十四條第一項規定減輕其刑」為由，請求適用上開條項減
輕甲○○之刑。第一審亦認甲○○符合上開證人保護法第十四條第一項規定之減刑要
件，依該條項規定予以減輕後，量處有期徒刑十二年，甲○○不服，為自己之利益提
起第二審上訴，檢察官亦以甲○○嗣於第一審翻異其於檢察官偵查時之供述，所為已
不符合證人保護法第十四條第一項規定減輕其刑之要件，為甲○○之不利益上訴。惟
原判決既以「甲○○在偵查中，已在承辦檢察官同意適用證人保護法之情形下，詳為
供述本件乙○○之犯罪事證，並使檢察官得以據以追訴，則不論其於法院審理時是否
翻異，亦不問其於法院審理時所為供述與偵查中之陳述是否一致，檢察官在取供之初
，既已同意甲○○適用證人保護法第十四條第一項規定，並進而向甲○○取得與本件
有關之重要供述，自不允許檢察官在偵查中取得甲○○之供述後，在法院審理時，再
就甲○○得適用證人保護法一節，為不同之主張」（原判決第十九頁倒數第五行至第
二十頁第九行），認檢察官及甲○○之上訴均無理由（原判決第二十頁倒數第一至第
三行），乃於撤銷第一審關於甲○○部分之判決後，復未認定第一審判決有何適用法
條不當之違法情形下，竟又量處較第一審為重之無期徒刑，與刑事訴訟法第三百七十
條之規定，已難謂無違背。(二)、據甲○○辯稱：係林煥光拿錢叫伊幫他買，伊知道乙
○○有這方面的管道，才與乙○○聯繫，請乙○○幫伊買（第一審卷第五十二頁），
於檢察官偵查時並供謂：「（你拿到海洛因後要如何處理？）我要交給乙○○的哥哥
……」、「（你有什麼好處？）乙○○的哥哥（按林煥光為乙○○之兄，見偵字第五
四０號卷第五十三頁，及原判決第九頁倒數第四行）如果把這批海洛因賣掉的話，會
分紅給我」，原審乃援引甲○○於檢察官偵查時之上開供述為判決依據（原判決第九
頁第三行至第六行）。如若屬實，則林煥光有無涉及本件犯罪？是否亦為共犯？即非
全無進一步審究餘地。另甲○○雖稱：「（你用那些人名義匯款？）一個是我表妹簡
麗秋，我和她借錢，請她幫我匯，匯了五十萬元，我又從台中叫我太太黃麗薇從我的
帳號用她名義匯一百八十萬元，都是匯進去這兩個戶頭（按指梁松偉在合作金庫銀行
中山分行所設0000000000000號，及李中原在安泰商業銀行長安東路分
行所設0000000000000號帳戶），江學鈞是我以前名字，各匯了九十萬
元，還有一個我表妹的朋友叫簡美玲，從大溪匯四十萬元，簡美玲不知是否有改名字
，這個都是在九十三年一月十六日匯的……」云云（偵字第五三九號卷第一五０頁）
。依其上開供述，其於九十三年一月十六日匯入上開二帳戶之款項共為四百五十萬元
，但卷附上開二銀行函送之對帳單則顯示，九十三年一月十六日李中原在安泰商業銀
行長安東路分行所設帳戶，僅有簡麗秋匯入五十萬元，江學鈞匯入九十萬元及簡若珆
匯入四十萬元（偵字第五三九號卷第一三０頁），而梁松偉在合作金庫銀行中山分行
所設帳戶，則僅有簡麗秋匯入五十萬元及江學鈞匯入九十萬元（同前卷第一三七頁）
，總計當日，甲○○匯入上開二帳戶之款項共為三百二十萬元，加上上訴人二人不否
認之九十三年一月十二日直接以現金當面交付予乙○○二百五十萬元（偵字第五三九
號卷第一七一頁、第一七五頁）部分，則甲○○投資購買本件毒品之資金究為五百七
十萬元？抑如原判決所認定之六百餘萬元？亦非無疑。實情為何？與上訴人二人之利
益難謂無重大關係，且為明真相，自應詳予查明，原審對此均未根究明白，遽行判決
，復有未當。(三)、「被告以外之人於審判外之言詞或書面陳述，除法律有規定者外，
不得作為證據」，刑事訴訟法第一百五十九條第一項定有明文。本件證人王實操、李
蕙朱於警詢時之證言，乃屬「被告以外之人於審判外之言詞陳述」，依上開法條規定
，原則上並無證據能力，原判決並未說明上開證人之前揭證言，如何有刑事訴訟法第
一百五十九條之二或之三等法律另有例外規定得為證據之情形，即據以採為論斷上訴
人二人犯罪之證據（原判決第十五頁第九、十行，第十六頁第十三行），於證據法則
，亦屬有違。以上，或係上訴人二人上訴意旨所指摘，或為本院得依職權調查之事項
，認應發回更審，期臻翔適。原判決說明不另為無罪諭知部分，基於審判不可分原則
，併予發回。
據上論結，應依刑事訴訟法第三百九十七條、第四百零一條，判決如主文。
中　　　華　　　民　　　國　　九十三　　年　　 十二 　　月　　 十六 　　日
                              最高法院刑事第十一庭
                                  審判長法官  張　淳　淙
                                        法官  謝　俊　雄
                                        法官  蘇　振　堂
                                        法官  張　春　福
                                        法官  呂　丹　玉
      右正本證明與原本無異
                                              書  記  官
中　　　華　　　民　　　國　　九十三　　年　　 十二 　　月　　二十三　　日
                                                                      Ｒ
